臺灣嘉義地方法院民事判決
110年度嘉簡字第833號
原      告  黃鴻泉  
被      告  賴建成  
上列當事人間請求侵權行為損害賠償事件，本院於民國111年2月
24日言詞辯論終結，判決如下：
    主      文
被告應給付原告新臺幣490元，及自民國110年10月9日起至清償
日止，按年息百分之5計算之利息。
原告其餘之訴駁回。
訴訟費用由被告負擔百分之1，餘由原告負擔。
本判決原告勝訴部分得假執行。 
原告其餘假執行之聲請駁回。
    事實及理由
一、原告主張略以：
（一）本案於民國106年11月21日發生，鈞院於109年8月19日以1
      08年度訴字第309號民事判決，並於同年9月22日判決確定
      （下稱前案確定判決），但因原告傷勢未癒必須開刀，故
      於同年10月6日以嘉義市○○路○○○○號碼000391號存證信函
      通知被告，並副知被告投保公司（即富邦產險嘉義分公司
      ）出面處理，惟被告及該公司迄今仍置之不理，為此原告
      迫不得已，原告爰依民法第184條第1、2項、第195條第1
      項之規定請求被告應賠償項目及金額如下（以下原告所做
      之請求，均不在鈞院上開判決範圍內)：
　　1.醫療費用總額74,254元：
　　⑴全安診所醫療費用，前案確定判決係判決至109年5月19日
      止，故爰從109年5月30日請求至109年11月30日共診療12
      次醫療費用為970元。
　　⑵陽明醫院醫療費用，前案確定判決係判決至109年5月7日止
      ，故爰從109年5月8日請求至110年8月18日，共醫療費用
      為40,473元。
　　⑶原告於109年10月16日入院，接受「左膝」全人工關節置換
      手術，同年10月25日出院，醫療費用為16,240元，原告又
      於109年12月21日入院接受「右膝」全人工關節置換手術
      ，同年12月30日出院，醫療費用為16,571元。
　　⑷醫療費總額之金額為74,254元（計算式：970＋40,473＋16,2
      40＋16,571＝74,254）。
　　2.看護費總額120,000元：
　　⑴原告於109年10月16日入院，接受「左膝」全人工關節置換
      手術，同年10月25日出院，該手術後需人照顧一個月，該
      月全由家人照護，故以每日2,000元之看護費為請求，合
      計金額為60,000元（計算式：每日看護費2,000×30日＝60,
      000元，此為第一次左膝手術之看護費）。
　　⑵因病情之須，原告覆於109年12月21日入院，接受「右膝」
      全人工關節置換手術，同年12月30日出院，該手術後亦需
      有人照顧一個月，該月亦由家人照護，故再以每日2,000
      元之看護費為請求，合計金額為60,000元（計算式：每日
      看護費2,000×30日＝60,000元，此為第二次右膝手術之看
      護費）。
　　⑶看護費總額之金額為120,000元（計算式：左膝手術看護費
      60,000＋右膝手術看護費60,000＝120,000元）。　　
　　3.精神慰撫金1,500,000元：
　　⑴胸背挫傷、該處係人體重要器官，五臟六腑之所在，故該
      內傷之痛，是發自五臟六腑，及膏盲深處（痛時無法轉頭
      ），與肋骨內部（側睡久會痛醒），時好時壞、無法痊癒
      ，有朝一日該內傷會發作，恐有致命之憂。
　　⑵腰部挫傷，該傷令爰臥床難起，起床腰伸值會痛，無法久
      站、行走困難、轉身腰痛、正面平躺脊椎痛、彎腰會酸痛
      、出力會痛、連洗澡及擦屁股均感困難、天氣變化遇寒更
      痛。
　　⑶雙膝挫傷，該傷已嚴重到雙腳痛得無法行走，原告實在無
      法忍受，故接受醫師建議於109年10月16日入院，接受「
      左膝」全人工關節置換手術，覆於同年12月21日入院接受
      「右膝」全人工關節置換手術。
　  ⑷術後該關節深處有時仍會抽痛，坐著要站起來或剛起床，
      走路會痛及不穩，上下樓梯需依賴手扶梯，上、下坡需靠
      助行器，否則關節突受重壓，會軟腳跌倒，關節僵硬無法
      蹲、跪、趴、連走路均感困難無法久走、無法久站，故造
      成每日之生活，均在痛苦與折磨中渡過，且該人工膝關節
      ，僅能使用15到20年，屆時需再手術更換。
　　⑸原告在發生車禍後，因前胸、後背所受之內傷、腰部挫傷
      、雙膝挫傷、無法痊癒，致使心裡嚴重受創，而致生持續
      性憂鬱、畏懼、恐慌，身體及心理所受之創傷與痛苦，至
      今仍需持續追蹤治療。
　　⑹上開精神上之折磨與肉體上之痛苦無法痊癒，無痛、無苦
      、無畏懼、無恐慌、無憂鬱，可以隨心所欲到處走走、旅
      遊的基本生活將不再出現，令原告絕離苦不堪言、痛不欲
      生、度日如年、生不如死、有與其每日痛苦、煎熬，不如
      歸去，一了百了，以求解脫之感，實非三言兩語所能道盡
      筆墨所能形容，為此依法請求被告賠償原告精神慰撫金1,
      500,000元。
　　4.原告總損失合計金額為1,694,254元（計算式：醫療費用7
      4,254＋看護費用120,000＋精神撫慰金1,500,000＝1,694,25
      4元）。　　
　　5.被告應負之賠償額1,185,977元：
　　⑴該車禍事件，經國立澎湖大學鑑定結果，其責任歸屬，被
      告為肇事主因，原告為肇事次因，故被告所應承擔之過失
      責任為70％，原告則為30％，又如上所述，原告總損失額為
      1,694,254元，而被告應負70％過失責任，故被告應賠償原
      告金額1,185,977元（計算式：1,694,254×70％＝1,185,977
      元）。
　　⑵然本案雖經鈞院判決確定，惟按一事不再理之原則，乃指
      同一事件，已有確定之終局判決者而言，其所謂同一事件
      ，必同一當事人，就同一法律關係，而為同一之請求，若
      此者有一不同，即不得謂同一事件，自不受確定判決之拘
      束，又訴訟標的之法律關係「前後不同」、「並非同一，
      不能以一事不再理之法則相繩，已為19年上字第278號、4
      3年台抗字第54號、47年台上字第101號、68年台抗字第23
      5號判例要旨所明示，故原告得再提起訴訟等語。
（二）並聲明：1.被告應給付原告1,185,977元，及自起訴狀送
      達之翌日起至清償日止，按年息5％計算之利息。2.前項請
      求原告願供擔保，請准予宣告假執行。3.訴訟費用由被告
      負擔。
二、被告答辯略以：
（一）106年發生車禍，在前案時，原告沒有補充請求此部分雙
      膝挫傷部分，而且是在108年時才有記載，原告本身有退
      化性關節炎，跟前次車禍差一年多了，被告認為沒有關聯
      性，而且原告在前案也沒有提到，被告認為現在原告已經
      不能再請求此部分的損害，時間太久了，第一次判決就要
      補充了，而且原告也有請律師，被告要主張時效抗辯等語
      。
（二）並聲明：請求駁回原告之訴。　　　
三、本件原告前以「原告於106年11月21日12時8分，騎乘MAF-08
    9號普通重型機車(下稱系爭機車)，沿嘉義市世賢路一段由
    東向西行駛於慢車道，至嘉義市世賢路一段580巷之交叉路
    口時，適逢被告駕駛車牌號碼00-0000號自小客車沿嘉義市
    世賢路一段580巷由北向南行駛而來，因被告駕駛該自小客
    車於路口綠燈起步直行時，未注意路口內車輛讓原告先行，
    而肇致兩車於上開路段之交叉口發生碰撞，碰撞後原告機車
    遭被告小客車往前拖帶一段距離後方停下，並於路面上遺留
    有長約4.3公尺之刮地痕，並因而致使原告受有腦震盪、前
    胸壁挫摥、後胸壁挫傷」等情，依民法第184條第1、2項、
    第193條第1項、第195條第1項、196條等規定，提起訴訟請
    求被告賠償，前經本院108年度訴字第390號民事判決認定被
    告應賠償原告：1.醫療費用支出40,458元，2.原告所受減損
    勞動能力之損失額235,620元，3.精神慰撫金500,000元，4.
    機車損失5,000元，合計781,078元。並認定原告就損害之發
    生與有過失，其過失比例為30％，依過失相抵法則減輕被告
    賠償金額30％，判命被告應給付原告546,755元，及108年3月
    28日起至清償日止，按年息百分之5計算之利息，並駁回原
    告其餘之請求，於109年9月21日確定在案等情，為兩造所不
    爭執，並有上開民事判決附卷可稽，復經本院調閱上開民事
    卷宗查明無訛，堪信為真正。　
四、本院之判斷：
（一）本件原告之請求，是否受前案確定判決之既判力效力所及
      ，而有違一事不再理原則？
　　1.按民事訴訟法第400條第1項規定除別有規定外，確定之終
      局判決就經裁判之訴訟標的，有既判力。乃在明示同一事
      件一事不再理之原則，所謂同一事件，必同一當事人就同
      一法律關係而為同一之請求，若此三者有一不同，即不得
      謂為同一事件，自無一事不再理之原則之適用；又一事不
      再理為訴訟法上之大原則，故凡就一事件，於同一當事人
      間已有確定判決者，不得依通常程序更行告爭；但確定判
      決之既判力，不及於事實審言詞辯論終結後所發生之新事
      實（最高法院20年上字第563號判例要旨、95年度台上字
      第2629號判決、100年度台上字第2179號判決意旨參照）
      。復按民事訴訟法第400條第1項所稱既判力之客觀範圍，
      不僅關於其言詞辯論終結前所提出之攻擊防禦方法有之，
      即其當時得提出而未提出之攻擊防禦方法亦有之。是為訴
      訟標的之法律關係，於確定之終局判決中經裁判者，當事
      人之一造以該確定判決之結果為基礎，於新訴訟用作攻擊
      防禦方法時，他造應受其既判力之拘束，不得以該確定判
      決言詞辯論終結前，所提出或得提出而未提出之其他攻擊
      防禦方法為與該確定判決意旨相反之主張，法院亦不得為
      反於確定判決意旨之認定，亦即當事人於既判力基準時點
      前得提出而未提出之其他攻擊防禦方法，因該既判力之遮
      斷效（失權效或排除效）而不得再為與確定判決意旨相反
      之主張，此乃法院應以「既判事項為基礎處理新訴」及「
      禁止矛盾」之既判力積極的作用，以杜當事人就法院據以
      為判斷訴訟標的權利或法律關係存否之基礎資料，再次要
      求法院另行確定或重新評價，俾免該既判力因而失其意義
      （最高法院96年度台上字第1629號判決要旨參照）。查本
      件兩造因系爭車禍，原告前曾對被告提起損害賠償請求，
      前於109年8月3日言詞辯論終結，經前案確定判決判命被
      告應給付原告546,755元本息，業經本院認定如前。本件
      原告再以同一車禍之侵權行為法律關係，向被告訴請損害
      賠償，兩案當事人同一，法律關係即侵權行為損害賠償請
      求權同一，如原告於本案主張之請求項目及範圍，與前案
      確定判決核屬同一者，依前開說明，即受前案確定判決之
      既判力效力所及。從而，本件原告請求之損失發生在前案
      事實審言詞辯論終結前，即109年8月3日前或於該日前得
      提出而未提出者，依上揭說明，即屬不合法而應駁回，如
      於109年8月3日之後新發生事實，即不受前案既判力效力
      所及。
　　2.經查，原告所主張於109年5月30日、109年6月4日、109年
      6月17日、109年7月20日前往全安診所就診之醫療費用部
      分，業經原告提出醫療費用明細列印及全安診所診斷證明
      書為據（見本院卷第49、51頁），均屬本院前案確定判決
      事實審109年8月3日言詞辯論終結前，得提出而未提出之
      其他攻擊防禦方法，且原告並未表明係一部請求，是以，
      依前開說明，仍有既判力遮斷效之適用，無從再為請求。
      從而原告此部分主張，依上揭說明為不合法，應予駁回。
　　3.次查，原告請求精神慰撫金1,500,000元部分，業經前案
      確定判決認定原告所受傷勢為腰背及胸壁挫傷，無法痊癒
      ，至108年3月6日仍持續治療，而判決被告應給付精神慰
      撫金500,000元，且原告亦未表明當時為一部請求，故堪
      認精神慰撫金部分之請求，仍為前案確定判決之既判力效
      力所及，原告此部分之請求為不合法，不應准許。
　　4.另原告所主張於109年9月5日、109年9月15日、109年10月
      6日、109年10月15日、109年11月3日、109年11月16日、1
      09年11月30日於全安診所治療，支出醫療費用合計490元
      （計算式：50元×7＋20元×7＝490），有醫療費用明細列印
      及全安診所診斷證明書為據（見本院卷第49、51頁），均
      為本院前案確定判決事實審109年8月3日言詞辯論終結後
      之醫療費用支出，非為前案確定判決效力所及，原告此部
      分起訴係屬合法。
（二）本件原告請求被告賠償之項目，與上開事故原告所受之傷
      勢有無因果關係？
　　1.全安診所醫療費用：
　　　原告主張因「胸部擦挫傷、腰背擦挫傷」而於109年9月5
      日、109年9月15日、109年10月6日、109年10月15日、109
      年11月3日、109年11月16日、109年11月30日前往全安診
      所治療，支出醫療費用合計490元，有醫療費用明細列印
      及全安診所診斷證明書為據（見本院卷第49、51頁），核
      與原告因本件事故所受之傷勢相符，足認有因果關係，原
      告此部分請求，應屬有據。
　　2.陽明醫院醫療費用及看護費用：
　　　原告雖主張因本件車禍事故受有「腦震盪、前胸壁挫摥、
      後胸壁挫傷」傷勢外，亦受有「雙膝挫傷」之傷害，因而
      於109年5月8日至110年8月18日至陽明醫院治療，並於109
      年10月16日至同年月25日住院接受左膝全人工關節置換手
      術，嗣於109年12月21日至同年月30日住院接受右膝全人
      工關節置換手術，共支出醫療費用73,284元，並請求看護
      費用120,000元等語。惟為被告否認「雙膝挫傷」之傷勢
      與本件事故有因果關係，依民事訴訟法第277條，自應由
      原告就其有利之事實負舉證之責：
　　⑴依原告於本件車禍事故甫發生後之談話紀錄表中僅陳稱其
      「胸、背受傷」，並未提及雙膝受有傷勢（見本院108年
      度訴字第390號卷，下稱前案卷，第245頁）。且原告於10
      8年3月21日提起前案訴訟，於該案之起訴狀中僅敘及受有
      「前胸嚴重挫傷」、「腦部震盪、後胸嚴重挫傷」等傷勢
      ，再參諸觀諸原告於前案起訴時所提出衛生福利部嘉義醫
      院106年12月21日之診斷證明書上僅記載「前胸壁挫摥、
      後胸壁挫傷、腦震盪，未伴有意識喪失」之診斷（見前案
      卷第43頁），陽明醫院108年3月6日之診斷證明書上亦僅
      記載「腰背及胸壁挫傷」（見前案卷第89頁），則原告所
      主張「雙膝挫傷」之傷勢，是否為本件車禍事故所致已有
      可疑。
　　⑵又此經本院依原告聲請函詢陽明醫院，業經該院以111年1
      月20日陽字第1110101-64號函覆略以：（一）雙膝挫傷根
      據病歷記載為108年2月13日診斷，判斷理由為其車禍受傷
      之病史，最初只有抱怨下背及胸壁疼痛，後續才出現雙膝
      症狀。（二）繼108年2月13日病患主訴雙膝疼痛之後，便
      於門診開始保守治療，直到109年10月因保守治療效果不
      佳，需置換之成因為雙膝關節嚴重磨損併後續挫傷，疼痛
      經一年多之治療效果不佳（108年2月至109年10月）後才
      為其施行雙側人工膝關節置換手術等語（見本院卷第153
      頁）。參酌本件車禍事故係於106年11月21日發生，且原
      告於事故發生後曾於衛生福利部嘉義醫院住院4天，其後
      於106年11月25日至108年3月6日均曾於陽明醫院門診追蹤
      ，此有衛生福利部嘉義醫院106年12月21日之診斷證明書
      及陽明醫院108年3月6日之診斷證明書在卷可佐（見前案
      卷第43、89頁），如原告於車禍當時即受有「雙膝挫傷」
      之傷勢，豈有可能於長達1年多之治療期間均未發現，直
      至108年2月13日原告始於陽明醫院主訴關於雙膝之症狀。
      是以，原告於108年2月13日始向主治醫師主訴關於雙膝之
      症狀，距離車禍事故已1年有餘，實難認該傷勢與本件車
      禍事故有因果關係。況依陽明醫院上開回函，原告於陽明
      醫院陸續施行雙側人工膝關節置換手術之成因為「雙膝關
      節嚴重磨損併後續挫傷」，然就雙膝關節嚴重磨損之症狀
      ，亦顯與車禍事故無關，故原告請求109年5月8日至110年
      8月18日至陽明醫院治療之醫療費用，以及施行雙側人工
      膝關節置換手術所生之醫療費用及看護費用，均難認與原
      告因本件車禍事故所受之傷勢有因果關係，故原告此部分
      請求，並非有據，應予駁回。
（三）本件原告之侵權行為損害賠償請求權，是否已罹於2年短
      期消滅時效？
　　　按因侵權行為所生之損害賠償請求權，自請求權人知有損
      害及賠償義務人時起，二年間不行使而消滅，自有侵權行
      為時起，逾十年者亦同；消滅時效，因起訴而中斷：時效
      中斷者，自中斷之事由終止時，重行起算；因起訴而中斷
      之時效，自受確定判決，或因其他方法訴訟終結時，重行
      起算。經確定判決或其他與確定判決有同一效力之執行名
      義所確定之請求權，其原有消滅時效期間不滿五年者，因
      中斷而重行起算之時效期間為五年。民法第197條第1項、
      第129條第1項第2款、第137條訂有明文。經查，原告係於
      108年3月21日提起前案訴訟，又該案於109年9月21日確定
      在案，有該案起訴狀上之收文收狀章戳章及確定證明書，
      在卷可稽（見前案卷第9、423頁）。參諸前開規定，本件
      侵權行為損害賠償請求權之消滅時效因原告起訴而中斷，
      並於109年9月21日重行起算，故本件原告於110年10月1日
      提起本件訴訟，故原告請求於109年9月5日、109年9月15
      日、109年10月6日、109年10月15日、109年11月3日、109
      年11月16日、109年11月30日前往全安診所治療之醫療費
      用490元，並未罹於時效，被告所辯並非可採。
五、從而，本件原告依民法第184條第1、2項、第195條第1項請
    求被告應給付原告490元，及自起訴狀送達之翌日即110年10
    月9日起至清償日止（見本院卷第73頁），按年息5％計算之
    利息，為有理由，應予准許。原告逾此範圍之請求，即屬無
    據，應予駁回。
六、本件原告勝訴部分係就民事訴訟法第427條訴訟適用簡易程
    序所為被告敗訴之判決，依同法第389條第1項第3款規定，
    應依職權宣告假執行。原告雖陳明願供擔保聲請宣告假執行
    ，惟此聲請僅為促使法院職權之發動，本院無庸就其聲請為
    准駁之裁判。至原告敗訴部分，其假執行之聲請已失所附麗
    ，應併予駁回。
七、本件為判決之基礎已臻明確，兩造其餘主張、陳述並所提證
    據，經審酌後，認均與本件判決結果不生影響，爰不一一論
    述，附此敘明。
八、訴訟費用負擔之依據：民事訴訟法第79條。
中　　華　　民　　國　　111 　年　　3 　　月　　17　　日
                  臺灣嘉義地方法院嘉義簡易庭
                                  法　官　陳寶貴
以上正本係照原本作成。
如對本判決上訴，須於判決送達後20日內向本庭（嘉義市○○路00
0○0號）提出上訴狀（均須按他造當事人之人數附繕本）。如委
任律師提起上訴者，應一併繳納上訴審裁判費。
中　　華　　民　　國　　111 　年　　3 　　月　　17　　日
                                  書記官  江靜盈